臺灣臺中地方法院民事判決　　九十三年度簡上字第三三六號
　　上　訴　人　甲○○
　　上　訴　人
　　即被上訴人　丙○○○
　　訴訟代理人　丁○○
　　被　上訴人　乙○○○
　　訴訟代理人　甲○○
右當事人間請求損害賠償事件，上訴人對於民國九十三年十月六日本院豐原簡易庭九
十三年度豐簡字第四二四號第一審簡易判決，分別提起上訴，本院於民國九十四年二
月十八日言詞辯論終結，判決如左：
    主      文
原判決關於駁回上訴人甲○○後開第二項及該部分利息與假執行之聲請暨命負擔訴訟
費用之裁判均廢棄。
右廢棄部分，被上訴人丙○○○應再給付上訴人甲○○新台幣陸萬元，及自民國九十
三年七月八日起至清償日止，按年息百分之五計算之利息。
原判決關於命上訴人丙○○○給付被上訴人乙○○○超過新台幣壹拾伍萬元及該部分
利息與假執行之宣告暨命負擔訴訟費用之裁判均廢棄。
右廢棄部分，被上訴人乙○○○在第一審之訴及假執行之聲請均駁回。
其餘上訴駁回。
第一審（除確定部分外）、第二審訴訟費用，由上訴人丙○○○負擔二分之一，餘由
上訴人甲○○及被上訴人乙○○○共同負擔。
    事實及理由
一、上訴人甲○○及被上訴人乙○○○於原審起訴主張：上訴人即被上訴人丙○○○
    於民國九十二年五月二十九日上午，駕駛車號Ｈ九—六一五三號自用小客車，沿
    台中縣石岡鄉○○路由豐原往東勢方向行駛。於同日十一時許，行經明德路一七
    三號前，本應注意車前狀況，隨時採取必要安全措施，且依當時天候晴、路面為
    柏油路、乾燥、無缺陷、無障礙物、視距良好，而無不能注意之情事，竟疏於注
    意，自後追撞當時在前方停等紅燈，由甲○○所駕駛屬於乙○○○所有之五五六
    九—ＧＡ號自用小客車，致甲○○受有腦、頸部挫傷併左上臂麻木、下唇裂傷等
    傷害，甲○○乃年屆六十五歲之人，車禍受傷後常徹夜難眠，身心因而受有極大
    痛苦。而乙○○○之小客車係於事故前三個月甫以新台幣（下同）六十八萬九千
    元購入之新車，因系爭車禍受損嚴重，雖經修復（修復費用約二十餘萬元，已由
    保險公司理賠），惟價值仍大幅減損，為此依侵權行為之法律關係，訴請丙○○○賠償精神慰撫金及系爭小客車因毀損所減少之價額等語。並聲明：(一)丙○○○
    應給付乙○○○二十萬四千二百五十三元、甲○○二十五萬元，及均自起訴狀繕
    本送達翌日起至清償日止，按年息百分之五計算之利息。(二)願供擔保請准宣告假
    執行。
二、上訴人即被上訴人丙○○○對其於右揭時地駕車自後追撞前方停等紅燈之甲○○
    所駕駛系爭小客車，致甲○○受有上開傷害，系爭小客車亦因此受損等情固無爭
    執，惟略辯稱：系爭小客車於事故後仍為乙○○○所使用，並未出售，應無減少
    價額之問題。而甲○○傷勢不重，請求二十五萬元慰撫金過高等語。並於原審答
    辯聲明：甲○○、乙○○○之訴均駁回。
三、原審認丙○○○確有因過失不法侵害甲○○之身體、健康及乙○○○之小客車，
    致生損害於甲○○、乙○○○之情事，因而判決丙○○○應賠償乙○○○二十萬
    四千二百五十三元，賠償甲○○四萬元，而駁回甲○○其餘請求。茲甲○○以其
    因系爭車禍受有前述傷害，經治療後雖稍有痊癒，然精神上所受驚嚇至今無法回
    復，且事故發生迄今已逾一年六月，丙○○○不但未賠償分文，更從未探視或表
    示歉意，原審所准許之慰撫金僅有四萬元，顯未合理補償其精神痛苦為由，就其
    敗訴部分全部提起上訴，並聲明：原判決關於甲○○敗訴部分廢棄。丙○○○應
    再給付甲○○二十一萬元，及自九十三年七月八日起至清償日止，按週年利率百
    分之五計算之利息（丙○○○就原審判決甲○○勝訴部分並未聲明不服而確定，
    而就甲○○上訴部分答辯聲明：上訴駁回）。而丙○○○則以乙○○○係基於使
    用車輛之目的而購買系爭小客車，並非購入車輛後再轉手獲利，系爭小客車既經
    修復，修復費用亦已由保險公司理賠，則乙○○○所受損害即已全數經填補，自
    不得再請求因毀損所減少之價額為由，就原審判命其賠償乙○○○部分提起上訴
    ，並聲明：原判決關於命丙○○○給付乙○○○二十萬四千二百五十三元，及該
    部分假執行之宣告均廢棄。前開廢棄部分，乙○○○在第一審之訴駁回（乙○○○就丙○○○上訴部分答辯聲明：上訴駁回）。
四、兩造依民事訴訟法第二百七十條之一第一項第三款規定，整理並協議簡化爭點如
    下：
  (一)兩造不爭執之事實及證據
  1.丙○○○於九十二年五月二十九日上午，駕駛車號Ｈ九—六一五三號自用小客車
    ，沿台中縣石岡鄉○○路由豐原往東勢方向行駛，於同日十一時許，行經明德路
    一七三號前，因疏未注意，追撞當時停於前方等待紅燈，由甲○○所駕駛之五五
    六九—ＧＡ號自用小客車，致甲○○受有腦、頸部挫傷併左上臂麻木、下唇裂傷
    等傷害。
  2.上開甲○○所駕駛之五五六九—ＧＡ號自用小客車，係乙○○○於九十二年二月
    間以六十八萬九千元購入，發生系爭車禍後，雖經修復，惟仍減損其價值，經中
    華民國汽車鑑價協會鑑定結果，該車修復後之殘餘價值為四十萬元，正常車況領
    牌三個月折舊後價值應為五十五萬元。
  (二)本件爭執點
  1.甲○○因系爭車禍之發生，所得請求丙○○○賠償之精神慰撫金數額為多少？
  2.乙○○○所有之系爭小客車，於發生系爭車禍後雖受有損害，然已修復，則乙○○○可否另向丙○○○請求該車因毀損所減少之價額？是否因乙○○○出售該車
    與否而有不同？
五、以下就兩造協議簡化之爭點，敘述本院得心證之理由：
  (一)關於甲○○所得請求之精神慰撫金數額：
  1.按因故意或過失，不法侵害他人之權利者，負損害賠償責任；不法侵害他人之身
    體、健康者，被害人雖非財產上之損害，亦得請求賠償相當之金額，民法第一百
    八十四條第一項前段、第一百九十五條第一項前段分別定有明文。又慰藉金之賠
    償須以人格權遭遇侵害，使精神上受有痛苦為必要，其核給之標準固與財產上損
    害之計算不同，然非不可斟酌雙方身分資力與加害程度，及其他各種情形核定相
    當之數額，最高法院著有五十一年台上字第二二三號判例可資參照。
  2.本件甲○○既因丙○○○過失之傷害行為而受有腦、頸部挫傷併左上臂麻木、下
    唇裂傷等傷害，精神上自亦受有痛苦，則其請求丙○○○賠償精神慰撫金，即屬
    有據。本院斟酌：甲○○之傷勢及其於事故發生當時為年滿六十五歲之人，因系
    爭車禍精神上所受驚嚇及痛苦程度，與丙○○○之過失程度，暨雙方之身分（甲○○於車禍發生當時無業；丙○○○則為國小教師）、資力（依本院調閱兩人之
    財產及所得資料，顯示兩人名下皆有多筆財產及所得，價值亦均甚高）等一切情
    狀，認甲○○所得請求之慰撫金數額，以十萬元為適當。甲○○於此範圍內所為
    之請求，洵屬正當，應予准許，逾此數額所為之請求，則屬過高，應予駁回。
  (二)關於乙○○○於系爭小客車修復後，是否仍得請求該車因毀損所減少之價額：
  1.按汽車、機車或其他非依軌道行駛之動力車輛，在使用中加損害於他人者，駕駛
    人應賠償因此所生之損害；不法毀損他人之物者，被害人得請求賠償其物因毀損
    所減少之價額，民法第一百九十一條之二前段、第一百九十六條分別定有明文。
    又物被毀損時，被害人除得依民法第一百九十六條請求賠償外，並不排除民法第
    二百十三條至第二百十五條之適用。依民法第一百九十六條請求賠償物被毀損所
    減少之價額，得以修復費用為估定標準，但以必要者為限（例如：修理材料以新
    品換舊品，應予折舊）。被害人如能證明其物因毀損所減少之價額，超過必要之
    修復費用時，就其差額，仍得請求賠償（最高法院七十七年五月十七日七十七年
    度第九次民事庭會議決議參照）。由該決議意旨，併參照民法第一百九十六條修
    正理由謂「物因被毀損所減少之價額，有時難以估計，且被毀損者有回復原狀之
    可能時，被害人有時較願請求回復原狀，為使被害人獲得周密之保護，不宜剝奪
    被害人請求回復原狀之權利，爰以修正，賦予被害人選擇之自由，使被害人得請
    求賠償其物因毀損所減少之價額，亦不排除其選擇請求回復原狀」等語，足見在
    物被毀損之情形，被害人得選擇請求賠償其物因毀損所減少之價額，或選擇請求
    回復原狀。若被害人選擇請求賠償物因毀損所減少之價額，原則上以必要修復費
    用作為估定減少價額之標準，但被害人如能證明物因毀損所減少之價額超過必要
    修復費用時，就差額部分仍得請求賠償，此乃法律為使被害人獲得完整保護所賦
    予之權利，不因被害人是否出售被毀損物品而有不同。
  2.本件丙○○○既因過失車禍行為致乙○○○所有之系爭小客車受有損害，乙○○○並因此訴請丙○○○賠償該車因毀損所減少之價額，揆諸上開說明，乙○○○
    所得請求丙○○○賠償者，即為修復之必要費用及毀損所減少價額超過該必要修
    復費用之差額。丙○○○主張：乙○○○並未出售系爭小客車，故該車經回復原
    狀後，乙○○○即不得請求因毀損所減少價額超過必要修復費用之差額云云，自
    無可採。查系爭小客車在正常情況下，於九十二年五月間之中古車價約為五十五
    萬元，發生事故經修復後，其中古車價約為四十萬元，折損約十五萬元等情，業
    據原審送中華民國汽車鑑價協會鑑定，而有該會九十三年八月二十四日汽鑑字第
    一七號函在卷可稽（見原審卷第二九頁），復為兩造所不爭執，堪認屬實。乙○○○既已證明系爭小客車因毀損所減少之價額超過必要之修復費用，自得就其差
    額十五萬元，請求丙○○○賠償。乙○○○於此範圍內所為之請求，洵屬有據，
    應予准許；逾此數額所為之請求，則屬無憑，應予駁回。
六、末按給付有確定期限者，債務人自期限屆滿時起，負遲延責任。給付無確定期限
    者，債務人於債權人得請求給付時，經其催告而未為給付，自受催告時起，負遲
    延責任。其經債權人起訴而送達訴狀，或依督促程序送達支付命令，或為其他相
    類之行為者，與催告有同一之效力。前項催告定有期限者，債務人自期限屆滿時
    起負遲延責任，民法第二百二十九條定有明文。又遲延之債務，以支付金錢為標
    的者，債權人得請求依法定利率計算之遲延利息。但約定利息較高者，仍從其約
    定利率；應付利息之債務，其利率未經約定，亦無法律可據者，週年利率為百分
    之五；亦為民法第二百三十三條第一項、第二百零三條所明定。本件甲○○、乙○○○請求丙○○○賠償之金額，並未定有給付之期限，則其等請求自起訴狀繕
    本送達翌日起，按週年利率百分之五計算之利息，並未逾上開規定之範圍，自無
    不合。又甲○○、乙○○○之起訴狀繕本係於九十三年七月七日送達丙○○○，
    是則其等請求丙○○○自九十三年七月八日起至清償日止，按週年利率百分之五
    計算之利息，洵屬正當。
七、綜上所述，甲○○及乙○○○本於民法第一百八十四條第一項前段、第一百九十
    一條之二前段、第一百九十五條第一項前段、第一百九十六條侵權行為之法律關
    係，所得請求丙○○○賠償之數額，應各為十萬元及十五萬元。原審就甲○○請
    求精神慰撫金部分，僅命丙○○○給付四萬元，尚有未洽，上訴人甲○○上訴意
    旨指摘原判決准許之慰撫金過低，求予廢棄改判，在上開應准許之範圍內（即除
    原審判決確定之四萬元外，請求丙○○○再給付六萬元部分），為有理由，應由
    本院將原判決此部分予以廢棄，改判如主文第二項所示；上訴人甲○○其他上訴
    部分，則無理由，應予駁回。又上訴人丙○○○提起上訴主張系爭小客車經修復
    後乙○○○即不得請求該車因毀損所減少之價額云云，雖非可採，惟關於系爭小
    客車在正常情況下之中古車價，原審未參考中華民國汽車鑑價協會所為之鑑定結
    果（五十五萬元），而自行按行政院所頒布之固定資產耐用年數及固定資產折舊
    率之規定，依定率遞減法計算，而認該車因系爭車禍受損所減少之價額為二十萬
    四千二百五十三元，亦有未合，上訴人丙○○○就原判決命其給付乙○○○超過
    十五萬元部分所為之上訴，為有理由，應由本院將原判決此部分予以廢棄，改判
    如主文第四項所示；上訴人丙○○○其他上訴部分，則無理由，應予駁回。
八、據上論結，本件甲○○、丙○○○之上訴均為一部有理由，一部無理由，依民事
    訴訟法第四百三十六條之一第三項、第四百五十條、第四百四十九條第一項、第
    七十九條、第八十五條第一項前段，判決如主文。
中　　　華　　　民　　　國　　九十四　　年　　　三　　　月　　　四　　　日
                                        臺灣臺中地方法院民事第四庭
~B審判長法　官　洪碧雀
~B　　　法　官　陳添喜
~B　　　法　官　羅智文
右正本證明與原本無異
不得上訴
中　　　華　　　民　　　國　　九十四　　年　　　三　　　月　　　四　　　日
~B　　　書記官
